【裁判字號】    90,訴,1599
【裁判日期】    901022
【裁判案由】    侵權行為損害賠償
【裁判全文】
臺灣臺南地方法院民事判決  九十年度訴字第一五九九號
    原      告  乙○○○
    訴訟代理人  甲○○
    被      告  丙○○
右被告因過失傷害案件，原告提起刑事附帶民事訴訟請求侵權行為損害賠償，經本院
交通法庭裁定移送前來，本院判決如左：
被告應給付原告新台幣貳拾伍萬伍仟貳佰肆拾柒元，及自民國九十年二月十日起至清
償日止，按週年利率百分之五計算之利息。
原告其餘之訴駁回。
訴訟費用由被告負擔百分之四十五；餘由原告負擔。
本判決原告勝訴部分於原告以新台幣捌萬陸仟元供擔保後，得假執行。
原告其餘假執行之聲請駁回。
甲、原告方面：
乙、被告方面：
丙、本院依職權調閱本院八十九年交易字第六五六號過失傷害歷審卷宗。
一、原告主張被告於八十九年六月二十二日凌晨零時十分許，駕駛自用小貨車，於臺
    南市○○○街行駛至與永華七街之岔路口處，撞及原告之夫甲○○駕駛搭載原告
    之機車，致機車人車倒地，原告乙○○○受有右眼臉裂傷及右眼球破裂致失明之
    傷，應賠償醫藥費及慰撫金共一百零六萬七千二百十六元及法定遲延利息。
    被告則以：原告眼睛受傷的原因不是因被告車禍造成的，但原告醫療費用六萬多
      元，被告沒有意見，不過原告受傷自己也有過失，被告有過失的部分可以分擔
      一部分費用，但被告目前負債累累，沒有錢可以賠等語，以資抗辯。
二、經查：
  (一)被告丙○○於八十九年六月二十二日凌晨零時十分許，駕駛ＵＧ─五六三八號自
    用小貨車，沿臺南市○○○街由東往西方向行駛，途經建平七街與永華七街之無
    號誌交岔路口時，適有甲○○騎駛車牌號碼ＭＵＧ─一四九號機車，搭載其配偶
    乙○○○跨坐於後，沿永華七街由南往北行駛至該處，二車發生碰撞，使原告乙○○○跌落地面，受有右眼外傷性眼球破裂、右眼瞼裂傷、右臉瘀血等傷害之事
    實，有原告提出之醫療費用收據為證，並有診斷證明書可稽（台南市警察局第四
    分局偵查卷第十二、十三頁），而被告丙○○之自用小客車右側車頭保險桿處擦
    撞李木川所騎乘之機車，業據被告丙○○於警訊中供稱：「我車右前保桿擦損。
    」（警卷五頁反面），且道路交通事故調查報告表肇事經過扣要欄記載：「．．
    ＵＧ─五六三八號自小貨車右前保桿擦損。」及肇事車輛照片二張（見台南市警
    察局第四分局刑案偵查卷宗第九頁編號九、十之照片），足見被告丙○○駕駛之
    自用小貨車，係右前車頭保險桿處撞擊原告李木川騎乘之機車。次查車禍發生地
    點為無號誌之交叉路口，按行經無號誌之交岔路口時，應減速慢行，作隨時停車
    之準備；且汽車行駛時，駕駛人應注意車前狀況，並隨時採取必要之安全措施，
    道路交通安全規則第九十三條第一項第四款、第九十四條第三項定有明文，而依
    上述道路交通事故調查報告表所載，事發當時天候良好，雖係夜間，但有照明，
    視線仍佳，且無其他障礙等情況判斷，被告並無不能注意之情事，其竟疏於注意
    車前狀況，且未減速慢行，即貿然進入上開交岔路口，以致在交岔路口，與原告
    之夫甲○○之機車發生擦撞，是被告之上開駕駛行為應有過失，為肇事次因，另
    依原告之夫甲○○之行車方向及車輛損害情形，該機車為左方車，行經無號誌交
    叉路口，未讓右方車先行，為肇事主因，有台灣省台南區車輛行車事故鑑定委員
    會九十年一月五日南鑑字第八九一六一０號函附之鑑定意見書可參（刑事卷三○
    頁以下），是原告之夫甲○○於本件車禍之發生雖有過失，惟仍無解免於被告過
    失責任之認定，被告並經本院刑事庭判處有期徒刑六月確定，有本院八十九年交
    易字第六五六號刑事判決書一份在卷可參，是本件被告於車禍之發生，自有過失
    。
  (二)復查，原告乙○○○確因本件車禍跌落地面，受有右眼外傷性眼球破裂、右眼瞼
    裂傷、右臉瘀血，致一目視能毀敗之傷害，有財團法人奇美醫院診斷證明書二紙
    、中華民國身心障礙手冊影本一份在卷可按。被告固抗辯原告眼球受傷非因車禍
    造成云云，經查，原告係因外傷性眼球破裂始失明，且於八十九年六月二十二日
    住院手術接受治療，有上開財團法人奇美醫院診斷證明書可按，是原告眼睛受傷
    屬外力因素，並於車禍當日住院，則原告眼球受傷顯與車禍有關，被告抗辯自不
    足取。被告另抗辯原告受傷因未戴安全帽所致，然為原告所否認，被告未能舉證
    證明，且查車禍當時之偵訊筆錄、交通事故調查報告及台南市警察局舉發違反道
    路交通管理事件通知單上，均未記載原告有未戴安全帽之事項，是認被告此項抗
    辯亦不足取。
三、按因故意或過失，不法侵害他人之權利者，負損害賠償責任；再不法侵害他人之
    身體或健康者，對於被害人因此喪失或減少勞動能力或增加生活上之需要時，應
    負損害賠償責任；復不法侵害他人之身體、健康、名譽或自由者，被害人雖非財
    產上之損害，亦得請求賠償相當之金額；民法第一百八十四條第一項前段、第一
    百九十三條第一項、第一百九十五條第一項前段分別定有明文。被告就本件車禍
    發生有過失，已如前述，則原告依侵權之法律關係請求被告賠償其所受之損害，
    自屬有據；茲依原告請求之項目及金額，分述如后：
  (一)醫療費用部分：
    原告主張因本件車禍，支出醫療費用共計六萬七千二百十六元，業據原告提出醫
    療費用收據二十四紙為證，並為被告所不爭執，堪可採信，且被告之車輛車籍已
    註銷，有原告提出之車籍資料在卷可稽，原告亦自承其夫甲○○之機車未投保強
    制責任險，是上開支出之醫療費用均屬必要。
  (二)慰撫金部分：
    原告因本件車禍，致右眼外傷性眼球破裂、右眼瞼裂傷、右臉瘀血，致右眼視能
    全部喪失，其心境痛苦自不言可喻，則原告請求精神慰撫金，應屬有據；經斟酌
    原告年約六十三歲，與先生、子女同住，子女多已成年車禍前從事模板工作，喪
    失一眼機能對日常生活帶來之不便；被告與母親及二名小孩同住，另須負擔前妻
    及幼子之生活費用，已失業多年，另參本院函財政部財稅資料中心查兩造財產總
    歸戶資料，兩造均查無財產等情形，本院認原告請求五十萬元之精神賠償，核為
    適當，逾上開金額之請求，即非正當，要難准許。
四、再按損害之發生或擴大，被害人與有過失者，法院得減輕賠償或免除之；債務人
    之代理人或使用人，關於債之履行有故意或過失時，債務人應與自己之故意或過
    失負同一責任；民法第二百十七條第一項、第二百二十四條定有明文。又駕駛機
    車有過失致坐於後座之人被他人駕駛之車撞死者，後座之人係因藉駕駛人載送而
    擴大其活動範圍，駕駛人為之駕駛機車，應認係後座之人之使用人，原審類推適
    用民法第二百二十四條之規定而適用過失相抵之法則，依民法第二百十七條第一
    項規定減輕被上訴人之賠償金額，並無不合（最高法院七十四年台上字第一一七
    ○號判例參照）。查本件車禍之發生，固因被告行經無號誌交叉路口，未減速慢
    行、未注意車前狀況而有過失，然搭載原告之甲○○左方車未讓右方車先行，亦
    有過失，已如前述，本院斟酌車禍發生時間為凌晨，車禍地點係無號誌交叉路口
    ，二車擦撞部位為被告之自小貨車右側車頭保險桿與甲○○機車之右後置物箱，
    肇事當時被告之自小貨車車籍已註銷等情，認甲○○應負擔百分之五十五責任、
    被告負擔百分之四十五之責任為適當，是參酌前開判例意旨，類推適用民法第二
    百二十四條規定，即應減輕被告之賠償金額百分之五十五。從而依過失相抵之法
    則，原告得請求被告賠償之金額為二十五萬五千二百四十七元（567216  X  (1-
    0.55) = 255247.2）及遲延利息。
五、綜上所述，原告本於侵權行為之法律關係，請求被告賠償二十五萬五千二百四十
    七元及自起訴狀繕本送達翌日即九十年二月十日起至清償日止按法定利率計算之
    遲延利息部分，洵無不合，應予准許，逾此範圍之請求則無理由，應予駁回。
六、本判決原告陳明願供擔保，以代釋明，請求宣告假執行，就原告勝訴部分，核無
    不合，爰酌定相當之擔保金額，予以准許，至於原告敗訴部部分，其假執行之聲
    請，即失所附麗，應予駁回。
七、據上論結，本件原告之訴為一部有理由，一部無理由，依民事訴訟法第七十九條
    但書、第三百九十條第二項，判決如主文。
中      華      民      國    九十      年      十      月    二十二    日
                                臺灣臺南地方法院民事第三庭
~B法      官  蔡孟珊
右為正本係照原本作成
如對本判決上訴，須於判決送達後廿日內向本院提出上訴狀
中      華      民      國    九十      年      十      月    二十二    日
~B法院書記官  魏安里


司法院資訊處製作；財團法人民間司法改革基金會備份。
